【裁判字號】    95,裁,275
【裁判日期】    950216
【裁判案由】    勞保
【裁判全文】
最  高  行  政  法  院  裁  定
                                     95年度裁字第00275號
上  訴  人  乙○○○
被 上訴 人  勞工保險局
代  表  人  甲○
上列當事人間因有關勞保事件，上訴人不服中華民國93年8月23
日臺北高等行政法院93年度簡字第876號判決，提起上訴。本院
裁定如下：
    主  文
上訴駁回。
上訴審訴訟費用由上訴人負擔。
    理  由
一、按對於適用簡易程序之裁判提起上訴或抗告，須經最高行政
    法院許可，且該許可以訴訟事件所涉及之法律見解具有原則
    性者為限，行政訴訟法第235條定有明文。所謂訴訟事件涉
    及之法律見解具有原則性，係指該事件所涉及之法律問題意
    義重大，而有加以闡釋之必要情形而言。
二、本件上訴人以其於民國（下同）91年7月20日從事水泥搬運
    工作時不慎受傷，導致下背痛及腰椎退化，檢據申請91年7
    月23日至同年8月14日期間職業傷害補助，經被上訴人審查
    ，以其所患並無傷害之記載，乃核定91年7月28日至同年月
    30日及91年8月7日至同年月14日住院期間計11日按普通傷病
    給付在案。上訴人不服，向勞工保險監理委員會申請審議，
    經審定撤銷原核定，命被上訴人查明後另為適法之處分。嗣
    被上訴人調閱病歷重新審查後，於92年1月29日以保給傷字
    第09260092290號函維持原核定。上訴人不服，再向勞工保
    險監理委員會申請審議，經該會於92年4月22日以92保監審
    字第0465號審定書審定申請審議駁回，上訴人仍不服，提起
    訴願亦遭駁回，遂提起行政訴訟。經原審以：（一）上訴人
    稱其於91年7月20日在工地搬運水泥時扭傷腰部，當日先至
    常安診所治療，次晨再送至臺南市立醫院及奇美醫學中心急
    診後，因腰椎滑脫症合併椎間盤突出症開刀治療，應屬職業
    傷害，惟與上訴人所提現場目擊者朱福明、郭清漳及戴中振
    出具之證明書相左，且被上訴人向臺南市立醫院查詢上訴人
    就診情形之結果，上訴人係於91年7月21日上午7時16分，自
    行前往該醫院急診，上訴人主訴左側下背及臀部疼痛，並未
    主訴係外傷引起；又依上訴人所提奇美醫學中心92年5月20
    日出具之診斷證明書，其91年8月7日至同年月14日之住院病
    歷亦無法確定外傷經過，故尚不足以證明上訴人主張其所患
    上開病症係因91年7月20日在工地搬運水泥扭傷腰部所致等
    情屬實。（二）上訴人另提奇美醫學中心92年7月2日出具之
    診斷證明書之記載，僅係門診醫生根據上訴人上開主訴所為
    之判斷，且經被上訴人將上訴人於臺南市立醫院及奇美醫學
    中心就診之相關病歷紀錄送請特約醫師審查，其意見略以：
    「林葉女士於上開醫院之病歷皆為自發症狀，無外傷事故之
    記載，且其亦為退化性病變，應非91年7月20日工作引起，
    為普通疾病」等語，故被上訴人綜合上開證據及參酌專業醫
    師之意見，乃審定上訴人所患上開疾病為普通傷病非職業傷
    害。又上訴人不服被上訴人上開核定，向勞工保險監理委員
    會申請審議，經該會將相關病歷資料及上訴人之X光片送請
    專科醫師審查結果，亦認上訴人所患下背痛、腰椎退化及第
    3、4腰椎間滑脫症，為退化性病變，屬自發性症狀，且其腰
    椎並無撕裂扭傷情事，其滑脫症應非工作所致，應屬普通疾
    病等情，益徵上訴人所患上開病症並非工作中扭傷造成之傷
    害甚明。故上訴人之主張均不足採；被上訴人以上訴人所患
    非職業傷害，而按普通傷病核給普通傷病補助之處分，並無
    違誤，審議審定及訴願決定，遞予維持，亦無不合，而駁回
    上訴人在原審之訴。
三、本件上訴意旨略以：依91年4月施行之職業災害勞工保護法
    第14條，被上訴人為主管勞工保險事務之中央主管機關，為
    確保罹患職業疾病勞工之權益，其鑑定職業疾病應設職業疾
    病鑑定委員會擔任職業疾病之鑑定工作，然被上訴人竟未依
    法將本件職業疾病鑑定交由職業疾病鑑定委員會為鑑定，而
    僅就特約醫師審查之意見為據，審定上訴人所患上開疾病為
    普通傷病，即有違上開條文之規定，原判決不查，逕認被上
    訴人之主張無違誤，即有違背法令云云。
四、本院按：「本法所稱主管機關：在中央為行政院勞工委員會
    ；」「勞工疑有職業疾病，應經醫師診斷。勞工或雇主對於
    職業疾病診斷有異議時，得檢附有關資料，向直轄市、縣 (
    市)主管機關申請認定。」「直轄市、縣 (市)主管機關對於
    職業疾病認定有困難及勞工或雇主對於直轄市、縣 (市)主
    管機關認定職業疾病之結果有異議，或勞工保險機構於審定
    職業疾病認有必要時，得檢附有關資料，向中央主管機關申
    請鑑定。」「中央主管機關為鑑定職業疾病，確保罹患職業
    疾病勞工之權益，應設職業疾病鑑定委員會 (以下簡稱鑑定
    委員會)。」分別為職業災害勞工保護法第2條前段、第11條
    、第13條及第14條第1項所明定。可知，職業災害勞工保護
    法之中央主管機關行政院勞工委員會依據該法第14條第1項
    規定所設之職業疾病鑑定委員會，乃為辦理同法第13條所規
    定向中央主管機關申請之鑑定。至於被上訴人既非該法所稱
    之中央主管機關，且依該法第13條規定，勞工保險機構於審
    定職業疾病認有必要時，固得檢附有關資料，向中央主管機
    關申請鑑定，並由中央主管機關所設之職業疾病鑑定委員會
    進行鑑定，但非謂勞工保險機構應自行設立職業疾病鑑定委
    員會進行是否為職業疾病之鑑定甚明。故上訴意旨執職業災
    害勞工保護法第14條規定，指摘被上訴人未設置職業疾病鑑
    定委員會鑑定上訴人是否為職業傷害，是屬違法云云，無非
    其個人一己之見解，尚難謂涉及法律見解之原則性。揆諸首
    開說明，上訴人之上訴，不應許可，其上訴難謂合法，應予
    駁回。
五、依行政訴訟法第249條第1項前段、第104條、民事訴訟法第
    95條、第78條，裁定如主文。
中    華    民    國    95    年    2     月    16    日
                  第五庭審判長法  官  高  啟  燦
                              法  官  蔡  進  田
                              法  官  黃  璽  君
                              法  官  廖  宏  明
                              法  官  楊  惠  欽
以  上  正  本  證  明  與  原  本  無  異
中    華    民    國    95    年    2     月    16    日
                              書記官  張  雅  琴


司法院資訊處製作；財團法人民間司法改革基金會備份。
